臺灣桃園地方法院民事判決　九十一年度簡上字第二四號
　　上　訴　人　甲○○
　　被　上訴人　丙○○
　　訴訟代理人　乙○○
右當事人間請求確認本票債權不存在事件，上訴人對於中華民國九十年十二月二十六
日本院中壢簡易庭九十年度壢簡字第九二一號第一審判決提起上訴，本院判決如左：
    主  　文
上訴駁回。
第二審訴訟費用由上訴人負擔。
    事　  實
甲、上訴人方面：
一、聲明：求為判決：（一）原判決廢棄。（二）被上訴人在第一審之訴駁回。
          （三）第一、二審訴訟費用均由被上訴人負擔。
二、陳述：除與原判決記載相同者，茲引用之外，補稱：
（一）被上訴人於民國（下同）八十九年十二月五日僅清償新台幣（下同）二萬元，
      此有被上訴人所擬之字據草稿可稽，同日晚被上訴人又重回上訴人之住宅聲稱
      該字據僅蓋指印不具法之效力，要求上訴人必須重新簽名蓋指印由被上訴人重
      寫字據讓上訴人簽章，該份字據未有年月日，貳萬元上仍留空格。
（二）八十九年十二月八日上訴人並不在家，何來之字據。被上訴人諉稱十二月八日
      清償二十二萬元與事實完全不符，請求准予傳喚證人張瓊煉足以證明上訴人當
      日並未回家之事實。上訴人既未回家而被上訴人如何清償借款，顯見被上訴人
      所提之字據係八十九年十二月五日第二次重寫之字據，再將字據之貳萬元空格
      上填載貳拾及八十九年十二月八日。
三、證據：聲請傳喚證人張瓊煉。
乙、被上訴人方面：未於言詞辯論期日到場，惟據其先前所為聲明及陳述略以：
一、聲明：求為判決如主文所示。
二、陳述：除與原判決記載相同者，茲引用之外，補稱：
（一）上訴人既認被上訴人係偽造、變造收據，為何民事訴訟已進行至第二審程序，
      卻未見上訴人提出刑事偽造文書之訴訟，以查明被上訴人之偽造收據事實？
（二）按常理，還款收據僅會由還款人即被上訴人收執，為何前份字據（八十九年十
      二月五日）收款人即上訴人會有一份保存？況且上訴人妄稱之前份字據，上訴
      人既稱已在其面前，由被上訴人當場撕毀已作廢，則本不具任何法律及證據上
      之效力。後份字據（八十九年十二月八日）既未見上訴人提出任何證據證明係
      由被上訴人偽填金額、日期，亦為被上訴人所否認，則其妄稱之事實部分，仍
      不生法律、證據上之效力。上訴人舉出之證人張瓊煉，僅能證明其於八十九年
      十二月八日是否有回家之事實，卻無從證明上訴人未簽署還款收據之事證。
    理　　由
一、被上訴人經本院合法送達通知，未於言詞辯論期日到場，經核無民事訴訟法第三
    百八十六條各款所列情形，爰依上訴人聲請，由其一造辯論而為判決。
二、本件被上訴人起訴主張其於八十九年三月二十日向上訴人借貸二十二萬元，並應
    上訴人之要求，開立到期日為八十九年七月十九日、票號為ＴＳＯＯ五五七八號
    、票面金額為二十二萬五千元之本票乙紙交上訴人收執以擔保屆期給付本金及利
    息。而被上訴人自八十九年三月二十日起即按月支付利息，並於八十九年十二月
    八日清償本金二十二萬元，惟上訴人稱系爭本票遺失無法返還，故簽立切結書證
    明被上訴人已清償借款。詎上訴人復於九十年三月間持上開本票向本院聲請准予
    強制執行（即九十年度票字第二一六號），查上訴人明知兩造間之債權債務關係
    業已清償，上訴人本應將系爭本票返還被上訴人，竟持向本院聲請准予強制執行
    ，嚴重損害被上訴人權益，為此請求確認上訴人持有被上訴人於八十九年三月二
    十日所簽發，八十九年七月十九日到期，票面金額二十二萬五千元，票號為ＴＳ
    ＯＯ五五七八號之本票債權不存在，並應將上開本票返還被上訴人等語；上訴人
    則以被上訴人所提出之切結書，實係被上訴人代筆書寫後，自行於預留空白處將
    「貳萬元」增填載為「貳拾貳萬元」，此觀諸被上訴人於當初所書寫之已作廢還
    款證明可稽；又若果如被上訴人所言係清償二十二萬元，衡諸常情，被上訴人清
    償此筆借款，應係以提領存款方式為之，應有提領款項之明細可資查考等語資為
    抗辯。
三、經查：（一）本件被上訴人主張其於八十九年三月二十日向上訴人借貸二十二萬
    元，並應上訴人之要求，開立到期日為八十九年七月十九日、票號為ＴＳＯＯ五
    五七八號、票面金額為二十二萬五千元之本票乙紙交上訴人收執以擔保屆期給付
    本金及利息等情，業為上訴人所不爭執，復有上訴人所提出系爭本票影本乙紙為
    證，堪認為真實。（二）被上訴人主張其所積欠上訴人之上開消費借貸債務二十
    二萬元，已於八十九年十二月八日清償完畢等情，並提出切結書影本乙紙為證，
    上訴人關於切結書上署押之形式真正性固不爭執，惟堅詞否認被上訴人已清償上
    開債務，並辯稱清償證明係被偽造等語置辯。按民事訴訟法第二百七十七條規定
    ：「當事人主張有利於己之事實者，就其事實有舉證之責任。」；又私文書經本
    人或其代理人簽名、蓋章或按指印或有法院或公證人之認證者，推定為真正，民
    事訴訟法第三百五十八條第一項定有明文。本件被上訴人主張其對上訴人所負之
    消費借貸債務已為清償一事，業據其提出切結書影本乙紙為證，而該切結書上關
    於「甲○○」之署押，亦為上訴人於原審九十年十一月七日行言詞辯論程序時自
    承為真正無訛，準此，揆諸上開規定，應推定被上訴人所提書證即切結書內容為
    真正。今上訴人主張上開切結書內容係遭被上訴人偽填等情，上訴人自應就其切
    結書嗣後遭被上訴人偽填一事負舉證之責，惟渠遲至本院言詞辯論終結前，均未
    提出任何積極事證以實其說，其空言主張，自屬無據。（三）證人張瓊煉雖到庭
    具結證稱：八十九年十二月七日、八日上訴人與其在中壢市○○○路工作，工作
    時間為早上八點至下午五點（詳見本院九十一年四月十九日準備程序筆錄），其
    僅能證明上訴人於八十九年十二月七、八日有外出工作，但無法作為被上訴人是
    否清償借款、偽造清償證明之證據，故證人張瓊煉之證詞，無法為有利於上訴人
    供詞之佐證。（四）末按「票據債務人不得以自己與發票人或執票人之前手間所
    存抗辯事由對抗執票人。」，票據法第十三條前段定有明文，是以票據債務人以
    其自己與執票人間所存抗辯之事由對抗執票人，則為法之所許；又付款人付款時
    ，得要求執票人記載收訖字樣簽名為證，並交出匯票，票據法第七十四條第一項
    可資參照。本件系爭本票係為擔保兩造間消費借貸款項本金及利息之支付，而被
    上訴人既已就上開消費借貸款項為完全清償，已如前述，則被上訴人以此拒絕給
    付票款，並依票據法律關係，確認系爭本票所表彰之本票債權不存在，並請求返
    還系爭本票，為有理由，應予准許。
四、綜上所述，被上訴人本於借貸法律關係已不存在為由，請求確認上訴人持有被上
    訴人於八十九年三月二十日所簽發，八十九年七月十九日到期，票面金額貳拾貳
    萬伍仟元，票號為ＴＳＯＯ五五七八號之本票債權不存在；上訴人應將上開本票
    返還被上訴人，核屬正當，為有理由，應予准許。是原審判如被上訴人之聲明，
    於法並無不合。上訴意旨指摘原判決不當，求予廢棄改判，為無理由，應予駁回
    其上訴。
五、本件事證明確，兩造其餘攻擊防禦方法及舉證，核與判決之基礎無影響，毋庸一
    一論列，併此敘明。
據上論結，本件上訴為無理由，依民事訴訟法第四百三十六條之一第三項、第四百四
十九條第一項、第四百六十三條、第三百八十五條第一項前段、第七十八條，判決如
主文。
中　　　華　　　民　　　國　　九十一　　年　　　七　　　月　　二　　　日
                                     臺灣桃園地方法院民事第一庭
~B審判長法　官　郭琇玲
~B　　　法　官　黃若美
~B　　　法　官　張益銘
右正本證明與原本無異
不得上訴
中　　　華　　　民　　　國　　九十一　　年　　　七　　　月　　　二　　　日
~B　    法院書記官　卓清和
